臺灣高等法院臺中分院刑事裁定　　　　　　　　　　　九十一年度毒抗字第七一號
　　抗　告　人
　　即　被　告　甲○○
右抗告人，因被告違反毒品危害防制條例案件，經檢察官聲請送觀察勒戒，不服臺灣
臺中地方法院中華民國九十年十二月二十一日之裁定（九十年度毒聲字第五八四八號
），提起抗告， 本院裁定如左：
    主  文
抗告駁回。
    理  由
一、抗告意旨略以：抗告人即該案被告甲○○，於九十年八月二十七日凌晨，與友人
    何啟賢（應係何志賢之誤）駕車被警查獲，經帶往臺中市警察局第二分局訊問並
    採尿，且將尿液送往對面第一檢驗所檢查結果，並無陽性反應，此有警員及該檢
    驗所王姓檢驗師，以及何啟賢可證明。何以同日凌晨五時再採尿送驗，卻呈嗎啡
    陽性反應，則該尿液是否被告所有，自有可疑，原審未詳查即裁定，自有未洽，
    因而提起抗告，並請求傳喚該三位證人云云。
二、本院經查，被告甲○○前因施用毒品案件，經原審依職權裁定送觀察勒戒後，認
    無繼續施用毒品之傾向，由原審於八十七年七月二十九日以八十七年度訴字第七
    六四號判決免刑，並於同年八月十五日確定。詎被告復於九十年八月二十七日當
    日或往前回溯三日內，在不詳地點，施用第一級毒品海洛因，嗣於同日凌晨一時
    許，在台中市○區○○路五○○號前為警臨檢查獲，並扣得毛重二十五點三公克
    海洛因五小包，被告於五年內再犯毒品危害防制條例第十條第一項之施用第一級
    毒品罪，檢察官爰依同條例第二十條第三項前段，觀察勒戒處分執行條例第三條
    第一項、第二項之規定，聲請原審裁定將被告送勒戒處所觀察勒戒云云。原審經
    調查後，認定『訊據被告甲○○矢口否認有施用第一級毒品海洛因情事。惟按，
    海洛英係嗎啡經化學合成之半人工合成品（嗎啡分子除去其羥基中氫，以乙醯基
    代之，即成海洛因）。藥（毒）性倍於嗎啡，其經吸食或施打進入人體，藉人體
    解毒系統之代謝作用而分解成藥（毒）性較低之嗎啡，故於吸食或施打海洛英之
    煙毒嫌犯尿液中，可檢出嗎啡煙毒反應，此可參閱憲兵司令部八十年五月七日（
    八十）鑑驗字第一七四六號函；次按一般吸食或施打煙毒品，八小時內約有百分
    之八十之量於尿中排出，二十四小時後剩餘量之百分之九十再排出，七十二小時
    後仍有微量排出，而因人體代謝差異（即成癮者），其代謝時間慢，故於一百二
    十四小時內，利用較具公信力之儀器（如氣相層析質譜儀）仍「可能」被檢測出
    ，亦經憲兵司令部上開函敘甚明，因之，由於煙毒反應之檢出與投與量之多寡、
    個人體質之不同、採尿時間及檢驗儀器之精密度等諸多因素有關，因此僅憑尿中
    有嗎啡反應，並無法確實推算施用時間距採集時間之長短，惟依上述資料判斷，
    通常最長不會超過七十二小時。經查，被告甲○○於九十年八月二十七日凌晨五
    時許為警所採集之尿液經送檢驗結果，呈嗎啡陽性反應（按尚呈甲基安非他命陽
    性反應，惟因聲請人並未於聲請書上敘及被告尚有施用第二級毒品安非他命情事
    ，故本院爰不予論及該等犯行，附此敘明），有台中市衛生局煙毒尿液檢驗成績
    書附九十年度毒偵字第四四六一號偵查卷可憑，此外，復有被告持有供施用之第
    一級毒品海洛因五小包（毛重二十五點三公克）扣案可資佐證』，遂認『依前開
    說明，被告甲○○應有於九十年八月二十七日凌晨五時許為警採尿前七十二時內
    施用第一級毒品海洛因一次之犯行』，因而裁定准許，經核尚無不合。
三、被告提起抗告，固為上開之主張，然查，被告於查獲之警訊時供稱，該扣案之海
    洛因五包，係其向綽號「阿輝」者購買準備要吸食之用等語在卷，對照九十年八
    月二十六日被告拒絕夜間訊問之筆錄，及臨檢現場紀錄所載時間為二十七日上午
    一時許，可見被告在警局應僅接受一次採尿，至為明顯，則依該尿液檢驗結果，
    亦呈甲基安非他命、嗎啡之陽性反應，佐以被告被查獲持有海洛因之情節，原審
    因認被告有施用第一級毒品之犯行，自係依法有據。又被告經檢察官於九十年八
    月二十七日當庭飭回後，迄今甚久，並未提出其所稱第一檢驗所之檢查紀錄以供
    調查，徒以上開空詞指稱該查獲日有兩次採尿，第二次採尿應非其所有云云，自
    嫌無憑，亦以警局作業有異，難以採取，上開傳喚證人之主張，核非必要，是被
    告之抗告，難認有理由，其抗告自應予駁回。
據上論結，應依刑事訴訟法第四百十二條，裁定如主文。
中      華      民      國    九十一    年      一      月      十八    日
                                  臺灣高等法院臺中分院刑事第二庭
                                        審判長法  官  羅  禮  政
                                              法  官  陳  欣  安
                                              法  官  蔡  聰  明
右正本證明與原本無異。
不得抗告。
                                              書記官    瑞  芳
中      華      民      國    九十一     年      一       月   二十二   日
                                                                        Ｆ
